【裁判字號】    92,易,1168
【裁判日期】    920508
【裁判案由】    詐欺
【裁判全文】
臺灣臺中地方法院刑事判決                        九十二年度易字第一一六八號
    公  訴  人  臺灣臺中地方法院檢察署檢察官
    被      告  乙○○
右列被告因詐欺案件，經檢察官提起公訴（九十一年度偵字第二四一○五號），本院
判決如左：
    主  文
乙○○幫助意圖為自己不法之所有，以詐術使人將本人之物交付，處有期徒刑參月，
如易科罰金，以參佰元折算壹日。
    事  實
一、乙○○因缺錢使用，竟基於幫助他人詐財之間接故意（不確定故意），於民國九
    十一年十月十三日（起訴書誤載為九十一年九月間某日），在台中市台灣汽車客
    運公司前，將其在台中市○○路郵局所開立帳號00000000000000
    號之存摺、提款卡、印章，以新台幣（下同）七千元之代價，賣給甫見過一次面
    年籍不詳名為「陳志龍」之成年男子，而該「陳志龍」取得乙○○之存摺、印章
    、提款卡後，即意圖為自己不法之所有，以廣寄中獎通知單予不特定人，待收受
    通知者以為中獎後與之聯絡時，巧立各種理由，使對方先匯款入乙○○之前揭存
    摺帳戶中之方式詐財，其中甲○○收受通知後因陷於錯誤，於九十一年十二月三
    日十二時三分許，依其指示匯入七萬零一百八十元，嗣因甲○○察覺有異，速於
    翌日報警，迄九十一年十二月六日上午十時二十分許，乙○○因欲領殘障補助費
    需要存摺，而至前揭郵局準備辦理原存摺遺失重新申請時，為警當場查獲。
二、案經被害人甲○○訴由台中市警察局第一分局報請台灣台中地方法院檢察署檢察
    官偵查起訴。
    理  由
一、訊據被告乙○○，固坦承將其所有之前開郵局存摺、提款卡、印章以七千元之代
    價賣給「陳志龍」之事實，惟否認有幫助「陳志龍」詐財之意思，辯稱：伊對「
    陳志龍」所為均不知情云云。經查，右揭事實業據告訴人甲○○於警詢、檢察官
    偵訊中指訴綦詳，並有被告之前揭郵局帳戶基本資料及出入明細、告訴人匯款之
    憑單各一份附卷可稽；又按到金融機構開戶申請存摺、提款卡，並無何特別資格
    之限制，故一般人須正常使用存摺、提款卡時，均係自己到金融機構申請，以確
    保己身之財產，豈願意以七千元之代價購買他人之帳戶使用，而現今社會上利用
    人頭帳戶詐財以逃避查緝之犯案方式層出不窮，經媒體廣為報導，已成眾所週知
    之事，被告自無例外，今被告雖可能無法確知「陳志龍」將如何利用其存摺、提
    款卡，然其應可預見刻意使用他人存摺、提款卡者，必作非法之途，詐財當然是
    其中最有可能之事，卻仍將該存摺等物交給甫見過一次面之「陳志龍」，且其帳
    戶果然被用為詐財之工具，其容任他人利用其帳戶詐財之行為，已符合預見其發
    生而其發生並不違背其本意之間接故意之情形，因認其所辯僅係卸責之詞，不足
    採信。本件事證明確，被告犯行應堪認定。
二、按刑法第三百三十九條第一項之詐欺取財罪，係以意圖為自己或第三人不法之所
    有，以詐術使人將本人或第三人之物交付為要件，今「陳志龍」施用詐術，騙使
    告訴人將錢匯到（交付）乙○○之前揭帳戶內，告訴人亦果匯入七萬餘元，是以
    交付行為業已完成，詐欺罪之構成要件已經滿足，至「陳志龍」後來有無提領，
    已與既遂要件無關，故核本件被告所為，係犯幫助刑法第三百三十九條第一項之
    詐欺取財既遂罪，依刑法第三十條第二項幫助犯之規定，減輕其刑，公訴人認係
    犯第三百三十九條第三項之幫助詐欺取財未遂罪，則有未洽，而因既遂與未遂僅
    係行為態樣不同，其罪名仍然相同，故無須變更起訴法條。爰審酌被告僅係遭人
    利用、犯罪所獲不多、本件詐騙錢財非鉅所造成之危害不大等一切情狀，量處如
    主文所示之刑，並諭知易科罰金之折算標準。公訴人請求科處被告有期徒刑七月
    ，尚嫌過重，附此敘明。
據上論斷，應依刑事訴訟法第二百九十九條第一項前段，刑法第三百三十九條第一項
、第三十條第二項、第四十一條第一項前段，罰金罰鍰提高標準條例第一條前段、第
二條，判決如主文。
中      華      民      國    九十二    年      五      月      八    日
                                        法  官  李  秋  娟
右正本證明與原本無異。
如不服本判決，應於判決送達後十日內向本院提出上訴狀，上訴於臺灣高等法院臺中
分院( 須附繕本 )。
                                        書記官
中      華      民      國    九十二    年      五      月      八      日
附錄論罪科刑法條
刑法第三百三十九條
意圖為自己或第三人不法之所有，以詐術使人將本人或第三人之物交付者，處五年以
下有期徒刑、拘役或科或併科一千元以下罰金。
以前項方法得財產上不法之利益或使第三人得之者，亦同。
前二項之未遂犯罰之。


司法院資訊處製作；財團法人民間司法改革基金會備份。
